【裁判字號】    87,易,1691
【裁判日期】    891130
【裁判案由】    竊盜
【裁判全文】
臺灣彰化地方法院刑事判決                        八十七年度易字第一六九一號
    公  訴  人  臺灣彰化地方法院檢察署檢察官
    被      告  甲○○
    選任辯護人  施瑞章律師
                何孟育律師
    被      告  乙○○
    選任辯護人  徐文宗律師
    被      告  丙○○
    選任辯護人  陳勝義律師
右列被告因竊盜案件，經檢察官提起公訴 (八十七年度偵字第三一一六號)，本院判
決如左：
    主  文
甲○○、乙○○、丙○○共同連續竊盜，甲○○處有期徒刑拾月，乙○○、丙○○各
處有期徒刑陸月。
扣案之KOMATSU廠牌300型挖土機貳台、提貨單玖本、出入砂石日報表貳張、帳簿伍本
、手提無線電對講機伍台均沒收。
    事  實
一、甲○○素以經營砂石場為業，並自民國八十七年三月一日起將受讓自顏慈敏之「
    宜輪砂石場」更名為「九和砂石場」後，繼續在原處即彰化縣大城鄉○○○段下
    山腳堤防外禁止採取砂石區內之公有濁水溪河床上，設置其所有之鐵皮貨櫃屋一
    座、洗砂機一架、KOMATSU廠牌300型挖土機一台、向陳文良所租用KATO廠牌
    MD-770型挖土機一台等物，暨自三月中旬起，以每日新臺幣（下同）一萬元之代
    價僱用乙○○使用乙○○本身所有KOMATSU廠牌300型挖土機一台，從事將砂石挖
    取至洗砂機內洗濯後，再整理堆置於旁，或將砂石搬至貨車上出售得利之工作，
    另以每日一千五百元至二千元不等之代價僱用丙○○為其駕駛挖土機從事與乙○○相同工作內容外，暨負責夜間聯絡及收簽單、記帳等工作，而經營將購自﹁增
    寶砂石股份有限公司﹂所挖取之砂石洗選濯後出售得利之業務，詎甲○○、乙○○、丙○○竟基於意圖為自己不法所有之概括犯意聯絡，明知甲○○或「九和砂
    石場」均未經申請主管機關核准發給土石採取許可證，不得擅自在前開河床上挖
    取砂石，竟假藉洗選堆積砂石為掩飾，實際則推由乙○○、丙○○至現場竊取由
    彰化縣政府所管理之公有砂石，而挖取河床砂石面積約四七公畝、平均深度約二
    ．九公尺，再以每立方公尺一百七十元之價格，販售予前來載運提貨之不知名卡
    車司機，前後計共竊取八千三百一十四立方公尺；嗣至八十七年四月十七日下午
    十八時許，經警當場在﹁九和砂石場﹂內查獲乙○○、丙○○等人，並扣得甲○○、乙○○所有供犯罪所用之KOMA  TSU廠牌300型挖土機二台、陳文良所有KATO
    廠MD-770型挖土機一台、（現場另有挖土機三台）提貨單九本、出入砂石  日報
    表二張、帳簿五本、手提無線電對講機五台等物。
二、案經臺灣彰化地方法院檢察署檢察官指揮彰化縣警察局刑警隊、保安隊、彰化縣
    警察局二林分局、彰化縣憲兵隊查獲偵查起訴。
    理  由
一、訊之被告甲○○、乙○○、丙○○均坦承於前揭時、地，經營或受僱工作於「九
    和砂石場」不諱，惟矢口否認有盜挖砂石之犯行，被告甲○○辯稱略以：該場所
    是用作洗砂污泥用洗砂池，池溝是向上手「宜輪砂石場」買來時就這樣了，並非
    伊挖掘的，砂石是向增寶公司買來的云云；被告乙○○辯稱略以：砂石場內有一
    凹陷處係裝水清洗砂石用，砂石乃向他人購得，再以砂石車載運至本砂石場清洗
    ，且伊受僱於砂石場作業只四天，對甲○○之行為，全然不知云云；被告丙○○
    辯稱：伊只是受僱員工，並不知情云云。經查，被告甲○○或「九和砂石場」並
    未獲准許可於前揭濁水溪河段沿岸開採砂土一節，業據被告甲○○自承不諱。次
    查，被告甲○○就被查獲之砂石來源於偵查中供稱：池溝是向上手「宜輪砂石場
    」買來時就這樣了，並非伊挖掘的，砂石是向增寶公司買來的云云；嗣於八十八
    年一月二十一日在本院供稱砂係向宜輪公司買的，同日又改稱係伊分向宜輪砂石
    場及增寶公司買的云云；被告乙○○於八十八年三月十五日（本院收文日）具狀
    稱：砂石係向增寶公司購買逾三千立方公尺，加上原來承受宜輪砂石場之庫存一
    萬立方公尺云云；被告甲○○於八十八年六月八日具狀稱：九和砂石場於八十七
    年三、四月間向增寶公司購買總砂三千立方公尺，其餘之總砂係伊於受讓砂石場
    之同時，於同年二月二十八日自案外人陳建中受讓取得云云；，其後於八十八年
    十月二十七日供稱砂石係伊向宜輪買來就有的，他向增寶買的云云，於八十八年
    又供稱：砂石係陳建中先前所放，另一部分係一項增寶公司買的云云，另於八十
   九年三月八日供稱：伊只有洗砂，伊於八十七年三月初挖了四，五分地用來洗砂
    云云，足見被告甲○○、乙○○等人就被查獲之砂石來源前後供述矛盾不一，核
    與證人顏慈敏於本院證稱：「當時現場留有一萬多未洗總砂，是我向增寶公司購
    買的」等語，亦有出入，證人顏慈敏之證詞殊難作為有利被告之認定。其中，被
    告甲○○於八十八年六月八日具狀稱：九和砂石場於八十七年三、四月間向增寶
    公司購買總砂三千立方公尺，其餘之總砂係伊於受讓宜輪砂石場之同時，於同年
    二月二十八日邀請案外人陳建中（警偵訊中均未提及此人）一同協商，陳建中同
    意將該一萬立方公尺總砂交付被告甲○○云云，則被告甲○○既提出顏慈敏讓渡
    砂石行給伊之讓渡書（附於八十七年四月二十六日警訊卷），何以該讓渡書未提
    及參與協商之陳建中，亦未提及該砂石行有陳建中庫存之一萬立方公尺總砂？更
    未載明作價若干？益見被告上開所辯實不足採信。又查，本件查獲之地點，係在
    彰化縣政府所公告禁止開採之區域，且「九和砂石場」開採使用面積約四七公畝
    四七公釐、平均深度達二．九公尺，減損土方達一萬三千七百六十六立方公尺，
    並非只是個「凹陷」，或砂石堆置洗選池處，雖設置有洗砂機一台，但若單純洗
    砂而未把砂土挖掘出去者，並不會在河床上造成如此深大的坑洞，坑洞內部仍至
    少有二部挖土機在作業（另有四部挖土機置於該處）等情，亦據證人臺灣省水利
    處第四河川局陳漢章、彰化縣政府工務局水利課張雍仁證述無訛，復有檢察官勘
    驗筆錄及現場簡圖各一份（八十七年他字第一二五號）、彰化縣政府河川地盜採
    土石取締紀錄一紙、查獲現場照片十六幀及錄影帶一捲、光波工程顧問有限公司
    所製測繪結果一份等附卷可稽；再者，「九和砂石場」於八十七年三、四月間共
    售出砂石八千三百一十四立方公尺，惟其向增寶砂公司販入之砂石紀錄卻不及此
    數，有提貨單、出入砂石日報表、帳簿等附卷可稽；從而，足證被告甲○○、乙○○前揭所辯該場所是洗砂用，砂石全是向增寶砂石公司購買來，並未挖掘云云
    ，核係狡卸之詞，不足採信。復查，被告乙○○以日薪一萬元、被告丙○○以日
    薪一千五百元至二千元不等之代價受僱於「九和砂石場」均已有月餘之情，業據
    被告二人迭於警訊及偵查初訊時坦承不諱，核與共同被告甲○○所供相符；又被
    告甲○○並非每日裡都到砂石場去處理業務，而係由被告乙○○、丙○○在砂石
    場操作挖土機、登載簽單一節，亦據被告三人自承不諱；況且，濁水溪沿岸河床
    禁止開採區○○○段之公告，依規定均樹立於堤岸往來通路之處，以令週知，彰
    化縣境內之主要河川如濁水溪、大肚溪、烏溪等沿岸，暨八卦山山脈等多處山坡
    地，多年以來，慘遭不肖之徒濫採、濫墾，盜販砂石牟取不法暴利，並迭經治安
    機關屢次查獲後課以刑罰，復數次見諸報端、電子媒體，以宣教民眾，此乃吾人
    日常耳聞眼見之事，被告乙○○、丙○○既在此類場所工作，復非一介無知無識
    年幼之徒，焉有不知之理；是被告乙○○、丙○○二人猶辯稱其並不知情云云，
    係諉卸之詞，不足採信。況被告等於上開處所盜取砂石合法與否，並非證人廖清
    萬所能決定，被告丙○○猶聲請傳訊非主管機關人員證人廖清萬以證明伊於八十
    七年三月中旬應徵時廖清萬曾告訴伊於該處挖取砂石係合法云云，顯無必要。綜
    上所述，本件竊盜事證已臻明確，被告三人犯行均堪以認定。
二、核被告甲○○、乙○○、丙○○所為，係犯刑法第三百二十條第一項之竊盜罪。
    其等先後多次竊盜犯行，時間緊接，所施用之工具、手法暨所犯法罪構成要件均
    相同，顯係基於概括犯意為之，應依連續犯規定以一罪論並加重其刑；且被告三
    人間，有犯意之聯絡與行為之分擔，均為共同正犯。爰審酌被告三人僅為圖一己
    之利慾，即置公共利益於無顧，任意盜採砂土販售牟取暴利，且事前謀劃以「洗
    砂」為掩飾，犯後猶設詞狡辯，毫無悔意，並對河床地表已造成無可回復之傷害
    等情，分別量處如主文所示之刑。扣案之KOMATSU 廠牌300型挖土機二台、提貨
    單九本、出入砂石日報表二張、帳簿五本、手提無線電對講機五台等物，係被告
    甲○○、乙○○所有供犯罪所用之物，業經被告於偵查中坦承不諱，均併予宣告
    沒收。
據上論斷，應依刑事訴訟法第二百九十九條第一項前段、刑法第二十八條、第五十六
條、第三百二十條第一項、第三十八條第一項第二款，罰金罰鍰提高標準條例第一條
前段，判決如主文。
本案經檢察官黃鼎鈞到庭執行職務。
中    華    民    國    八十九    年      十一      月      三十      日
                                臺灣彰化地方法院刑事第一庭
                                    法      官    施坤樹
右正本證明與原本無異。
如不服本判決，應於判決送達後十日內向本院提出上訴狀（須附繕本）。
                                    書  記  官    鄭智文
中    華    民    國      九十      年       一      月     三      日
刑法第三百二十條
意圖為自己或第三人不法之所有，而竊取他人之動產者，為竊盜罪，處五年以下有期
徒刑、拘役或五百元以下罰金。
意圖為自己或第三人不法利益，而竊佔他人之不動產者，依前項之規定處斷。
前二項之未遂犯罰之。


司法院資訊處製作；財團法人民間司法改革基金會備份。
